臺灣臺北地方法院民事判決　　　　　100年度勞再簡上字第1號
上　訴　人　徐維貞
被 上訴 人　新光人壽保險股份有限公司
法定代理人　吳東進
上列當事人間再審之訴事件，上訴人對於中華民國99年11月3日
本院臺北簡易庭99年度北勞再簡字第2號第一審判決提起上訴，
本院判決如下：
    主  文
上訴駁回。
第二審訴訟費用由上訴人負擔。
    事實及理由
一、按再審之訴，應於30日之不變期間內提起。前項期間，自判
    決確定時起算，判決於送達前確定者，自送達時起算；其再
    審之理由發生或知悉在後者，均自知悉時起算，民事訴訟法
    第500條第1、2項定有明文。是再審原告主張其再審之理由
    ，知悉在判決或確定後而應自知悉時起算其不變期間，即應
    依上開規定於訴狀內表明其遵守不變期間之證據，其未表明
    者無庸命其補正，應認其提起再審之訴為不合法（最高法院
    60年臺抗字第538號判例、60年臺抗字第688號判例、73年臺
    抗字第449號判例參照）。次按提起再審之訴，應以訴狀表
    明聲明不服之判決及提起再審之訴之陳述，及應於如何程度
    廢棄原判決及就本案如何判決之聲明，暨再審理由及關於再
    審理由並遵守不變期間之證據，為民事訴訟法法第501條第1
    項第2款、第3款、第4款所明定。而該條款所謂表明再審理
    由，必須指明確定判決有如何合於法定再審事由之具體情事
    始為相當，倘僅泛言有何條款之再審事由，而無具體情事者
    ，仍難謂已合法表明再審事由，既未合法表明再審事由，即
    為無再審之事由，性質上無庸命其補正（最高法院61年台再
    字第137判例可資參照）。亦即再審之訴，應以有民事訴訟
    法第496條第1項各款、第497條或第498條之原因為限，此項
    原因亦即再審理由，必須於訴狀中表明之，否則其訴即屬不
    合法，毋庸命其補正，逕以裁定駁回之（最高法院27年抗字
    第622號判例意旨及最高法院60年台抗字第538號、70年度台
    再字第35號著有判例意旨可資參照）。又按第二審法院就該
    事件已為本案判決者，對於第一審法院之判決不得提起再審
    之訴，民事訴訟法第496條第3項定有明文，蓋民事訴訟第二
    審程序係採續審制，當事人對於第一審判決上訴後，第二審
    法院就該事件為本案判決，對於當事人在第一審所為之聲明
    、事實上及法律上之陳述並各項攻擊或防禦方法已重行調查
    審認，故無仍許當事人對於第一審判決提起再審之訴之餘地
    。復按裁定已經確定，而有第496條第1項或第497條之情形
    者，得準用本編之規定，聲請再審，民事訴訟法法第507條
    亦有明文。
二、上訴人主張略以：伊應收受之97年度北勞簡更(一)字第1號民
    事判決（下稱原確定判決），郵差並未將該判決黏貼門首，
    致未依法送達，亦即伊並未合法收受原確定判決，自不生上
    訴逾期情事。詎本院臺北簡易庭竟於民國99年5月21日將伊
    之上訴以逾期上訴期間為由，將伊上訴以97年度北勞簡更(一)
    字第1號民事裁定（下稱原確定裁定）駁回。而有關郵差並
    未將原確定判決黏貼於伊之門首之事實，有伊於99年9月17
    日與郵差之對話錄音可證，此錄音為新事實新證據，爰依30
    日之不變期間，對原確定裁定聲請再審。並聲明：(一)原確定
    裁定及原確定判決均廢棄。(二)再審被告第一審之訴駁回。
三、本件未經言詞辯論，再審被告未提出書狀作何聲明或陳述。
四、經查：
  (一)兩造間就返還薪津之爭議，經原法院於99年3月31日以原確
    定判決上訴人敗訴，該判決於99年4月18日寄存送達於上訴
    人，上訴人遲至99年5月13日提起上訴，經原法院於99年5月
    21日以上訴人之上訴已逾上訴期間為由，以原確定裁定駁回
    上訴人之上訴。上訴人不服，復於99年5月27日對原確定裁
    定提起抗告，經本院於99年8月3日以99年度勞簡抗字第2號
    裁定（下稱勞簡抗2號裁定）駁回上訴人之抗告。由於對勞
    簡抗2號裁定不得再抗告，因而該裁定於99年8月3日確定在
    案。嗣上訴人遲至99年9月27日始對原確定裁定聲請本件再
    審，顯已逾上揭民事訴訟法第500條第1項所規定之30日不變
    期間。上訴人雖提出其於99年9月17日與郵差對話之錄音帶
    ，而主張發現新事實新證據，惟上訴人對原確定裁定聲請再
    審時，並未具體表明再審理由，致本院無從審認有何再審之
    理由發生或知悉在後，而應自知悉時起算30日不變期間，自
    無從為有利於上訴人之認定。上訴人對原確定裁定所為之聲
    請再審既已逾30日之不變期間，其之聲請，自不合法。
  (二)又依前所述，上訴人就原確定判決提起上訴遭原確定裁定駁
    回後，復對原確定裁定提起抗告，而抗告法院就原確定判決
    是否已合法送達上訴人，曾函詢上訴人之住所臺北縣樹林市
    ○○路31之1號3樓之郵務機關，據覆「因未獲會晤抗告人（
    即上訴人）本人，亦無受領文書之同居人或受僱人，送達人
    乃依上開規定，於99年4月8日將應送達之文書(原確定判決
    正本)寄存於送達地之警察機關台北縣警察局樹林分局樹林
    派出所，並作送達通知書2份，1份黏貼於應受送達人住居所
    門首，另1份置於該送達處所信箱，以為送達等情，有送達
    證書，及中華郵政股份有限公司板橋郵局99年7月20日板郵
    字第09910 01186號函在卷可稽」，因而認定原確定判決「
    係以寄存送達之方式對抗告人（即上訴人）為送達，且其送
    達已符合法定要件，則當送達人依此方式為送達時，即已生
    送達之效力。又其寄存之日為99年4月8日，則依上開說明，
    該送達應經10日始發生效力；亦即應自99年4月18日起始發
    生送達之效力，至抗告人實際至警察機關領得判決之時日為
    何，並非所問。是其上訴期間加上在途期間2日，應於99年5
    月10日即行屆滿，而抗告人於99年5月13日始提起上訴等情
    ，亦有本院收狀戳在卷足稽，是抗告人於99年5月13日始提
    起上訴，顯逾上訴期間」等語，業經本院依職權調取上開勞
    簡抗2號卷宗，核閱屬實。足見抗告法院已就原確定裁定為
    實質審理，依前開民事訴訟法第507條準用第496條第3項規
    定，上訴人對為第一審之原確定裁定不得聲請再審，是其對
    原確定裁定聲請再審，亦非合法。
  (三)另本件上訴人對於原確定裁定聲請再審，未具體表明其係依
    民事訴訟法第496條第1項何款再審事由，揆諸首揭說明，顯
    難認其聲請再審為合法，本院毋庸命其補正，應以裁定駁回
    之。
五、綜上所述，上訴人對原確定裁定，不得聲請再審，且其聲請
    再審已逾30日之不變期間，復未具體表明再審事由，其聲請
    再審，即不合法，法院原應以裁定駁回之。惟原審誤以原確
    定判決係合法送達認上訴人再審之訴顯無理由，而不經言詞
    辯論，逕以判決駁回，揆諸最高法院64年台上449號判例意
    旨，本件既經上訴人提起上訴，就其上訴有無理由，本院仍
    應依上訴程序以判決為裁判，尚不得依抗告程序以裁定為裁
    判。從而，上訴人執上開理由提起本件再審上訴，應認顯無
    理由，爰不經言詞辯論，判決駁回其上訴。
六、據上論結，本件上訴為無理由，依民事訴訟法第505條、第
    502條第2項、第436條之1第3項、第449條第2項、第78條，
    判決如主文。
中    華    民    國    100    年    4    月    29    日
                  勞工法庭     審判長法  官  林振芳
                                     法  官  林惠霞
                                     法  官  魏式瑜
以上正本係照原本作成。
本判決不得上訴。
中    華    民    國    100    年    4    月    29    日
                                     書記官  曾鈺馨